臺灣高雄地方法院刑事判決　　　　　　 100年度交易字第96號
公　訴　人　臺灣高雄地方法院檢察署檢察官
被　　　告　李振東
上列被告因業務過失傷害案件，經檢察官提起公訴（99年度調偵
字第996號），本院判決如下：
    主  文
李振東犯業務過失傷害罪，處有期徒刑月，如易科罰金，以新
臺幣壹仟元折算壹日。緩刑年，並應履行如附表所示之負擔。
    事  實
一、李振東考領有職業大貨車駕駛執照，受雇於伊勢丹傢俱行擔
    任送貨員一職，平日負責駕駛車牌號碼ZA-9233號自用小貨
    車載送傢俱，係以駕駛車輛為業務之人。適於民國98年10月
    16日15時許，李振東駕駛上開自用小貨車運送完貨物欲返回
    傢俱行途中，沿高雄縣鳥松鄉(現改制為高雄巿鳥松區○○○
    路由南往北方向內側第1車道行駛，行經中正路與大仁東路
    交岔路口前時，本應注意汽車行駛時，駕駛人應注意車前狀
    況，並隨時採取必要之安全措施，另應注意汽車行駛至交岔
    路口，其行進應遵守燈光號誌，且紅燈表示禁止通行，而當
    時客觀情形，天候晴、日間自然光線、柏油路面乾燥無缺陷
    、無障礙物、視距良好，依其智識能力並無不能注意之情事
    ，竟疏未注意該路口大仁東路行向有無往來之車輛，在中正
    路行向燈光號誌已轉為紅燈之際，貿然闖越紅燈號誌直行進
    入前開路口，適騎乘車牌號碼CK6-712號重型機車而本於上
    開交岔路口東側待轉大仁東路之黃良文，亦因大仁東路行向
    之燈光號誌已轉為綠燈而起步直行並行經該處，李振東見狀
    閃避不及，致其駕駛之自用小貨車左前車頭與黃良文騎乘機
    車之左後方發生碰撞，黃良文隨騎乘之機車因而倒地，致黃
    良文受有頭部外傷併兩側腦挫傷出血之傷害。李振東於肇事
    後，在未有偵查犯罪職權之機關或公務員發現前，即向前來
    處理之警員坦承肇事，而自首接受裁判。
二、案經黃良文訴請臺灣高雄地方法院檢察署檢察官偵查起訴。
    理  由
壹、證據能力：
    按被告以外之人於審判外之陳述，雖不符同法第159條之1至
    159條之4之規定，而經當事人於審判程序同意作為證據，法
    院審酌該言詞陳述或書面陳述作成時之情況，認為適當者，
    亦得為證據。當事人、代理人或辯護人於法院調查證據時，
    知有第159條第1項不得為證據之情形，而未於言詞辯論終結
    前聲明異議者，視為有前項之同意，刑事訴訟法第159條之5
    第2項定有明文。查本判決以下所引傳聞證據，均經當事人
    於法院調查證據時，知有第159條第1項不得為證據之情形，
    而未於言詞辯論終結前聲明異議，本院審酌上開證據作成時
    並無不合法定程序之情形，認為適當，依上開說明，應均有
    證據能力。
貳、實體方面：
一、上開事實，業據被告李振東於本院審理中坦承不諱（交易卷
    第46頁），核與證人即告訴人黃良文於偵查中證述之情節大
    致相符（偵卷第23頁），並有道路交通事故現場圖、道路交
    通事故調查報告表(一)、告訴人之長庚醫療財團法人高雄長
    庚紀念醫院98年11月5日診字第44326號診斷證明書、高雄縣
    政府警察局交通隊仁武分局道路交通事故肇事人自首情形紀
    錄表各1份、道路交通事故談話紀錄表2份、及現場蒐證照片
    13  張在卷可證（偵卷第4、11-19頁、交易卷27頁）。又按
    汽車行駛至交岔路口，其行進、轉彎，應遵守燈光號誌或交
    通指揮人員之指揮；汽車行駛時，駕駛人應注意車前狀況，
    並隨時採取必要之安全措施，道路交通安全規則第94條第3
    項、第102條第1款前段分別定有明文。而查，被告既然考領
    有職業大貨車駕駛執照，對於前開規定自屬明知，並應予遵
    守。又事發當時天候晴、日間自然光線、柏油路面乾燥無缺
    陷、無障礙物、視距良好，依其智識能力並無不能注意之情
    事，且被告無飲用酒類，於事故發生後即時在現場接受警方
    製作交通事故筆錄，並無意識不清情形，足見被告於事故時
    精神狀況良好等情，有道路交通事故調查報告表（一）、高
    雄市○○○○○道路交通事故當事人酒精測定紀錄表各1份
    在卷可按（交易卷第28頁），可見依被告智識能力及當時情
    形均無不能注意之情事。詎被告仍未注意前方行車狀況，即
    貿然闖越紅燈號誌直行，致與沿大仁東路行向騎乘機車而來
    之告訴人發生碰撞，致告訴人隨車倒地受傷，被告之駕車行
    為自有過失，且對於本案之車禍事故及告訴人之傷勢，更應
    負起全部之過失責任，則告訴人之受傷結果與被告之駕車過
    失行為間，自具有相當因果關係。故足認被告前揭具任意性
    之自白與事實相符，本件事證明確，被告犯行洵堪認定，應
    依法論科。
二、按刑法上所謂業務不以行為時行為人是在執行業務為限，只
    要行為時所實施的行為形式上是與業務同類的行為，都屬於
    業務上的行為（最高法院71年度臺上字第7098號判例參照）
    。查被告平日工作內容即係駕駛前開小貨車載運貨品，業經
    本院認定如前，則被告係以駕駛為主要業務之人，雖本件車
    禍事故發生當時，被告已送貨完畢，正於返回傢俱行途中，
    被告仍係從事與其開車送貨之主要業務同類之行為，故核被
    告所為，係犯刑法第284條第2項前段之業務過失傷害罪。又
    被告於肇事後，留在事故現場，主動向前往事故現場處理，
    且尚不知肇事者為何人之員警坦承肇事，嗣並接受裁判之事
    實，有交通事故談話紀錄表附卷可佐，是被告於員警尚不知
    何人犯罪前，主動坦承其為肇事者，符合刑法第62條前段自
    首之規定，爰依法減輕其刑。爰審酌被告因疏未遵守相關之
    交通規則，擅自闖越紅燈號誌，且未注意車前狀況，肇致本
    件交通事故之發生，使告訴人受有非輕之傷害，所為殊有非
    當，惟念被告無刑事前案紀錄，有其臺灣高等法院被告前案
    紀錄表存卷可參，素行良好，且犯後坦承全部犯行，兼衡被
    告國中畢業之智識程度、家境普通之生活經濟狀況等一切情
    狀，量處如主文所示之刑，並參酌前開犯罪情狀，諭知如主
    文所示易科罰金之折算標準，以資警惕。
三、末查，被告前未曾因故意犯罪受有期徒刑以上刑之宣告，有
    前引臺灣高等法院被告前案紀錄表1份在卷可查，其因一時
    疏忽，致觸犯本案過失傷害犯行，然犯後尚知坦承犯行，且
    業與告訴人達成和解，同意給付新臺幣（下同）25萬元之賠
    償金予告訴人，並與告訴人約定先行交付2萬元後，再按月
    給付1萬元直至給付完畢為止，而已於本院審理中當庭交付2
    萬元予告訴人點收無誤，有本院100年12月8日審判筆錄在卷
    可證（易字卷第51頁），是堪認被告確有解決本件車禍紛爭
    之誠意，足認被告經此偵、審程序及刑之宣告之教訓，當知
    所警惕，而無再犯之虞，本院認前開所宣告之刑，以暫不執
    行為適當，又為免被告存有僥倖心理，以使被告對自身行為
    有所警惕之意旨，方不失緩刑之美意，及兼衡告訴人之利益
    ，並參酌被告同意賠償之金額及方式，爰依刑法第74條第1
    項第1款及同條第2項第3款之規定，予以宣告被告緩刑，並
    諭知其以附表所示方法向被害人即告訴人支付如附表所示之
    損害賠償金，以啟自新；另慮及被告需耗時23個月即1年11
    月始能將上開賠償給付完畢，為顧及告訴人之利益，確保倘
    被告僅履行部分負擔即不再履行時，告訴人仍有足夠之時間
    得以被告未履行負擔為由，請求高雄地方法院檢察署檢察官
    向本院聲請撤銷被告之緩刑宣告，爰予宣告被告之緩刑期間
    為3年。
據上論斷，應依刑事訴訟法第299條第1項前段，刑法第284條第2
項前段、第62條前段、第41條第1項前段、第74條第1項第1款、
第2項第3款，刑法施行法第1條之1第1項、第2項前段，判決如主
文。
本案經檢察官楊瀚濤到庭執行職務。
中    華    民    國   100    年    12    月    22    日
                  交通法庭      審判長法  官  黃宗揚
                                      法  官  林青怡
                                      法  官  徐彩芳
以上正本證明與原本無異。
如不服本判決應於收受送達後10日內向本院提出上訴書狀，並應
敘述具體理由；如未敘述上訴理由者，應於上訴期間屆滿後20日
內向本院補提理由書（均須按他造當事人之人數附繕本）「切勿
逕送上級法院」。
中    華    民    國   100    年    12    月    26    日
                                      書記官  王楨珍
附表：
    被告李振東應向被害人黃良文支付新臺幣（下同）23萬元之
    損害賠償，給付方式如下：
 (1)自民國101年1月1日起至全數支付完畢止，每月為一期，於
    每月20日前匯款1萬元至被害人黃良文指定之帳戶：「屏東
    林森路郵局，郵局代碼：700、帳號：00000000000000號」
 (2)以上如一期未付，視為全部到期。
附錄本案論罪法條全文
中華民國刑法第284條
因過失傷害人者，處 6 月以下有期徒刑、拘役或 5 百元以下罰
金，致重傷者，處 1 年以下有期徒刑、拘役或 5 百元以下罰金
。
從事業務之人，因業務上之過失傷害人者，處 1 年以下有期徒
刑、拘役或 1 千元以下罰金，致重傷者，處 3 年以下有期徒刑
、拘役或 2 千元以下罰金。